臺灣士林地方法院行政訴訟判決　
111年度交字第319號
原      告  葉宗勳  
被      告  臺北市交通事件裁決所

代  表  人  蘇福智  
上列當事人間交通裁決事件，原告不服被告民國111年10月6日北
市裁催字第22-A00TQG354號裁決，提起行政訴訟，本院判決如下
：
    主  文
原告之訴駁回。
訴訟費用新臺幣參佰元由原告負擔。
    事實及理由
一、程序事項：
　　本件係因原告不服被告民國111年10月6日北市裁催字第22-A
    00TQG354號違反道路交通管理事件裁決書（下稱原處分），
    裁處罰鍰新臺幣600元，並記違規點數3點，經核屬行政訴訟
    法第237條之1第1項第1款規定之交通裁決事件，爰依同法第
    237條之7規定，不經言詞辯論，逕為判決。
二、爭訟概要：原告騎乘其所有813-NNZ 號普通重型機車（下稱
    系爭機車）於111 年2月21日8時49分許，在臺北市萬華區桂
    林路堤外停車場處，因「駕車行經有燈光管制之交岔路口紅
    燈右轉行為」之違規事實，經臺北市政府警察局萬華分局（
    下稱舉發機關）警備隊員警製單舉發，有掌電字第A00TQG35
    4號舉發違反道路交通管理事件通知單可稽（下稱系爭舉發
    通知單，見本院卷第44頁），嗣經被告以原告有前揭違規事
    實，而依道路交通管理處罰條例第53條第2項規定，以原處
    分對原告為裁罰，原告於111年10月7日提起本件行政訴訟。
三、原告主張：
　　111 年2月21日8時49分，伊在遵守交通規則狀況下騎乘系爭
    機車行經桂林路，由堤內往堤外行駛，右轉遇舉發機關員警
    舉發紅燈右轉違規。伊於111年8月16日向被告提出申訴，被
    告所提舉發機關函覆結果，忽略伊所提供號誌與標線不明之
    事實。又舉發機關111年8月29日函說明稱「經查堤外各車道
    號誌及標線齊全」與實際情況不符。111年8月至9月間，該
    爭議停止線被改善，若標線完整，何須改善等語。並聲明：
    原處分撤銷。
四、被告答辯：
　㈠據舉發機關查復略以：依據執勤員警表示，於111年2月21日8
    時49分執行勤務時，親眼目睹系爭機車行經臺北市桂林路堤
    外口時紅燈右轉，遂攔停稽查，告知違規事實後，爰以掌電
    行動載具依法舉發，並無違誤。查堤外各車道號誌及標線齊
    全，且水門口亦設有號誌，難謂有設置不良以致無法辨識之
    情形，違規事實明確。
　㈡原告對其違規行為並不爭執，僅係爭執案址停止線標示不清
    。有關原告主張案址停止線標示不清一節，經查原告檢附卷
    證及舉發機關查復結果，該處標線尚可供駕駛人辨識。另原
    告主張案址號誌設置不明顯一節，經查該處號誌設有近、遠
    共計2號誌，無原告所陳號誌不明之情形。
　㈢另參酌臺北高等行政法院 106 年度訴字第 403 號判決略以
    ：參照前開交通管理處罰條例第4 條規定，立法者將道路交
    通標誌、標線、號誌之指示、警告、禁制規定、樣式、標示
    方式、設置基準及設置地點等事項，授權交通部會同內政部
    以法規命令予以訂定。而交通部目前發布有「道路交通標誌
    標線號誌設置規則」，對於各種標誌、標線、號誌之設置條
    件、地點、方式等詳為規定，俾使交通主管機關據以執行。
    交通主管機關再依上開規則於各地點設置交通標誌、標線、
    號誌，由是乃形成「法律、法規命令、行政處分」層次分明
    之交通法規體系，足證禁制標線之性質非屬法規命令，而是
    行政處分，且屬一般處分，依行政程序法第100 條第2 項、
    第110 條第2 項規定，一般處分之送達得以公告為之，除公
    告另訂不同日期者外，自公告日起發生效力。依上開判決意
    旨，本案案址既有完整標線及號誌則該標線及號誌係對不特
    定駕駛之一般處分，駕駛人皆應遵守。另原告所稱停止線改
    善一節，其係道路交通工程單位之權責，並不影響本案之違
    規舉發等語。並聲明：原告之訴駁回。
五、本院之判斷：
　㈠按「（第1項）汽車駕駛人，行經有燈光號誌管制之交岔路口
    闖紅燈者，處新臺幣1,800元以上5,400元以下罰鍰。（第2
    項）前項紅燈右轉行為者，處新臺幣600元以上1,800元以下
    罰鍰。」、「汽車駕駛人有下列各款所列條款之一者，除依
    原條款處罰鍰外，並予記點：有第43條、第53條或第53條
    之1情形之一者，各記違規點數3點。」道路交通管理處罰條
    例第53條、第63條第1項第3款分別定有明文。
　㈡次按「有關『闖紅燈』行為之認定，於道路交通管理處罰條例
    中並未見相關解釋，另依道路交通標誌標線號誌設置規則第
    170條第1項規定：『停止線用以指示行駛車輛停止之界線，
    車輛停止時，其前懸部分不得伸越該線。』及同規則第206條
    第1項第5款(一)規定：『車輛面對圓形紅燈表示禁止通行，
    不得超越停止線或進入路口。』，若據此認定超越停止線即
    為闖紅燈，則一般大眾恐難以接受，亦非道路交通管理處罰
    條例當初立法精神。故為促使駕駛人回歸對標線之認知，同
    時兼顧執法技術層面與大眾接受程度，茲將面對圓形紅燈時
    超越停止線或闖紅燈之認定敘述如後：(一)車輛面對圓形紅
    燈時仍逕予穿越路口至銜接路段，含左轉直行、迴轉及右轉
    （有關紅燈右轉行為部份，已為道路交通管理處罰第53條第
    2項所另外規範處罰，此部份函釋應不再適用，特附此敘明
    ）即視為闖紅燈之行為。…」，此有交通部82年4月22日交路
    字第009811號函釋在案，上開函釋，核屬交通部基於主管權
    責，就法令執行層面所為之解釋，與法律之本旨並無違誤，
    亦未抵觸母法，依法自得予以援用。
　㈢經查，原告於111年2月21日8時49分許，騎乘系爭機車行經桂
    林路堤外停車場出口時，該路口係設置有行車燈光管制號誌
    及停止線，而原告因紅燈右轉遭舉發機關員警攔查等情，有
    舉發機關111年8月29日北市警萬分交字第1113049345號函、
    員警職務報告可稽（見本院卷第54至56頁），且原告對此亦
    不爭執，堪信屬實。又查閱原告及舉發機關提供之照片，該
    違規地點之停止線雖有部分斑駁不連續，但仍足資一般用路
    人辨識，而路口處亦設有明顯可供駕駛辨識遵循之燈光管制
    號誌，是原告行經該處，見行車燈光管制號誌呈現圓形紅燈
    ，即應將車輛停止於停止線前，惟原告仍逕自騎乘系爭機車
    超越停止線右轉，而置已顯示圓形紅燈之號誌而不顧，任意
    闖越紅燈而右轉，足認其於前揭時、地，騎乘系爭機車確有
    「駕車行經有燈光管制之交岔路口紅燈右轉行為」之違規事
    實，應堪認定。
　㈣原告主張本件違規地點停止線設置不當，且遭到改善云云。
    惟按行政程序法第92條第2 項前段規定：「前項決定或措施
    之相對人雖非特定，而依一般性特徵可得確定其範圍者，為
    一般處分，適用本法有關行政處分之規定。」，道路交通標
    線、號誌之設置係道路主管機關之權責，性質係屬一般處分
    ，於未經撤銷、廢止，或未因其他事由而失效者，依行政程
    序法第110條第3項規定，其效力仍繼續存在，尚不能因行為
    人主觀之認知否定該標線、號誌之效力；而標線、號誌既屬
    有權設置主管機關所建置，是為一般處分無誤，其效力之有
    無以其存在之狀況為辨，不以駕駛人主觀認定而易其效力，
    一般處分於未經撤銷、廢止失效前，其效力仍存在，是以該
    標線、號誌之效力於其受變更之前仍持續存在。原告行為時
    自應遵守該標線、號誌之效力，且標線、號誌設置之妥適性
    與其合法性有所不同，本件路口之停止線、燈光管制號誌既
    已按道路交通標誌標線號誌設置規則之規定設置，尚難謂有
    何違法之處，是彼時原告騎乘系爭機車行經該處時更應確認
    後並遵守之。原告如認燈光管制號誌或停止線設置不當，自
    應向行政機關反應，尋求改正之方法，並由相關主管機關另
    為適當之處置，在相關主管機關修正或重新規劃前，該交通
    號誌及路口規劃設計之規定既非無效情形下，仍具效力而應
    為所有用路人遵守，不能因主觀上認為有何違法或不當之處
    ，據以執為免責之事由。是本件違規地點之停止線標誌及燈
    光號誌既業經主管機關合法設置，原告即應遵守，縱如原告
    所述，舉發機關事後變更標線或號誌設計，仍無礙原告於本
    件違規時，仍有遵守尚未改正前標線之義務。是原告此部分
    主張，仍難採為對其有利之認定。
六、綜上所述，原告於前揭時、地，確有「駕車行經有燈光管制
    之交岔路口紅燈右轉行為」之違規事實，被告以原處分裁罰
    ，核無違誤，原告訴請撤銷原處分，為無理由，應予駁回。
七、本件第一審裁判費為300元，應由原告負擔，爰確定第一審
    訴訟費用額如主文第2項所示。   
中　　華　　民　　國　　111 　年　　11　　月　　11　　日
　　　　　　　　　行政訴訟庭　法　官　徐文瑞
上為正本係照原本作成。
如不服本判決，應於判決送達後20日內，向本院提出上訴狀並表
明上訴理由（原判決所違背之法令及其具體內容或依訴訟資料可
認為原判決有違背法令之具體事實），其未載明上訴理由者，應
於提出上訴後 20 日內向本院補提理由書（上訴狀及上訴理由書
均須按他造人數附繕本，如未按期補提上訴理由書，則逕予駁回
上訴），並應繳納上訴裁判費新臺幣750元。
中　　華　　民　　國　　111 　年　　11　　月　　11　　日
　　　　　　　　　　　　　　　書記官　朱亮彰